最高法院刑事判決　　　　　　　　　　　　　　　八十六年度台上字第七三三○號
　　上　訴　人　甲○○
右上訴人因違反山坡地保育利用條例案件，不服台灣高等法院中華民國八十五年十二
月三日第二審判決（八十五年度上訴字第二九七一號，起訴案號：台灣台北地方法院
檢察署八十五年度偵字第五一九三號），提起上訴，本院判決如左：
    主  文
原判決撤銷，發回台灣高等法院。
    理  由
本件原判決認定上訴人甲○○於民國八十四年十月中旬未經許可，亦未經土地所有人
同意，擅自於座落台北縣新店市○○段六分小段七十三號國有之山坡地開挖整地及設
置道路，共八百二十六平方公尺詳如原判決附表所示，準備作為種菜養雞等情。因而
將第一審判決撤銷，改判論處上訴人在公有山坡地內，擅自設置工作物罪刑，固非無
見。
惟查：(一)原判決認定上訴人擅自在國有之山坡地「開挖整地及設置道路」，共八百二
十六平方公尺，準備作為種菜養雞等情。並論上訴人在公有山坡地內擅自設置工作物
罪刑。但理由內謂上訴人未經許可，「『擅自開挖整地』共八百二十六平方公尺之事
實」，有台北縣新店市違規使用山坡地查報表，及新店市地政事務所土地複丈成果圖
在卷可稽。致認定之事實與理由之說明不相符合，難認適法。(二)本件檢察官前往現場
勘驗，依所繪之現場圖所示（偵查卷第二十頁），現場為一橢圓形區域，在該區域內
，小部分紅色標示部分為新開挖之道路，一部分黑色斜線標示部分為上訴人指稱係原
有之道路。另依新店市地政事務所土地複丈成果圖所示，乙部分面積共八百二十六平
方公尺，係屬開挖區。該所謂「開挖區」，是否即檢察官勘驗現場圖所繪之「橢圓形
區域」？如果屬實，則上訴人所設置之工作物道路，其面積即小於八百二十六平方公
尺。原判決認定該八百二十六平方公尺為道路，並諭知沒收，即有未當。實情如何？
原判決未予詳細調查審酌，致事實尚屬不明確，本院無從為適用法律當否之判斷。若
上訴人所設置之道路，其面積小於八百二十六平方公尺，則其餘土地部分，原判決亦
認定上訴人在該地開挖整地，準備作為種菜之用。如果無訛，上訴人此部分之行為是
否應成立山坡地保育利用條例第三十四條第三項、第一項之在公有山坡地內擅自墾殖
未遂罪？原判決未予詳酌，遽行判決，亦有未當。上訴意旨執以指摘原判決不當，非
無理由，應認有發回更審之原因。
據上論結，應依刑事訴訟法第三百九十七條、第四百零一條，判決如主文。
中      華      民      國    八十六    年     十二     月     十一     日
                              最高法院刑事第十庭
                                  審判長法官  吳  雄  銘
                                        法官  池  啟  明
                                        法官  陳  宗  鎮
                                        法官  石  木  欽
                                        法官  吳  火  川
      右正本證明與原本無異
                                              書  記  官
中      華      民      國    八十六    年     十二     月     十七     日
